臺灣高等法院刑事判決　　　　　　　 100年度上易字第1051號
上　訴　人　臺灣桃園地方法院檢察署檢察官
被　　　告　楊慧明
選任辯護人　謝啟明律師
　　　　　　杜英達律師
上列上訴人因被告竊盜等案件，不服臺灣桃園地方法院99年度易
字第756號，中華民國100年3月23日第一審判決（起訴案號：臺
灣桃園地方法院檢察署98年度偵字第14923號），提起上訴，本
院判決如下：
    主  文
原判決撤銷。
楊慧明結夥三人以上、攜帶兇器、毀越門扇、於夜間侵入住宅竊
盜，處有期徒刑柒月；扣案之鐵撬貳支及未扣案之螺絲起子壹支
、乙炔貳瓶、砂輪機壹台，均沒收。
    事  實
一、楊慧明於民國97年底因友人鄭明惠（未經起訴）常至洪天贈
    位於桃園縣蘆竹鄉○○路86號及88號3樓住處（係雙拼合一
    之住宅）打牌而知悉屋內置有價值不菲之財物及保險箱內有
    鉅款，而洪天贈為使鄭明惠進出方便，遂將住處大樓門禁感
    應磁釦1只交予鄭明惠使用，楊慧明即由鄭明惠處取得複製
    之門禁感應磁釦，竟基於共同意圖為自己不法所有之竊盜犯
    意聯絡，與劉永傑（經本院以98年度上易字第2841號判處罪
    刑）謀議召集熟識之慣竊，計畫利用洪天贈出國期間入宅行
    竊，劉永傑隨後將上開訊息告知陳再復（經本院以98年度上
    易字第2841號判處罪刑）覓人行竊，陳再復乃將此事告知其
    前女婿陳佑在（經本院以98年度上易字第2841號判處罪刑）
    ，要陳佑在找同夥及工具一同前往行竊，後於98年5月6日，
    楊慧明帶同劉永傑前往洪天贈住處社區旁，告知洪天贈之住
    家位置及進出路徑，並交給劉永傑1只複製門禁感應磁釦，
    與之商定竊得之財物，楊慧明及劉永傑、陳再復等人可分7
    成，陳佑在、吳佳澤（經本院以98年度上易字第2841號判處
    罪刑）等人可分3成，嗣楊慧明98年5月7日至同月11日間某
    日以電話告知劉永傑該人已出國，可以動手行竊，隨後劉永
    傑、陳再復、陳佑在、吳佳澤、鄭志勇及劉志良（後2人亦
    經本院以98年度上易字第2841號判處罪刑）等人，以附表所
    示之共犯組合方式，於附表所示時間，以附表所示之方式，
    侵入洪天贈上開住處，竊取如附表所示之財物，得手後逃逸
    。嗣98年6月8日下午4時許，經警持拘票在臺北市○○區○
    ○路239巷口前拘提陳佑在，於98年6月9日晚上8時30分許，
    在臺北市○○區○○街55巷28號1樓前拘提鄭志勇，於98年6
    月15日晚上6時許，在臺北市中山區○○○路123號之臺北戀
    汽車旅館618號房內拘提陳再復，於98年6月19日下午3時45
    分許，在桃園國際機場第一航廈內拘提劉永傑到案；另於陳
    佑在使用之車牌號碼4962-TN號自用小客車內及其住處內扣
    得新臺幣12萬元（仟元鈔共120張）、開鎖工具5支、自製鑽
    頭1組、都彭打火機1個、帽子1頂及翡翠1顆等物，在鄭志勇
    之臺北市○○區○○街55巷28號1樓住處扣得茶壺7支、金屬
    製煙斗5支、象牙製煙斗1支、礦石3塊、木雕達摩像1尊及玉
    器1只等物；在劉志良之臺北縣中和市○○路124巷23號住處
    扣得木雕神像2尊等物。
二、案經洪天贈訴由桃園縣政府警察局蘆竹分局（下稱蘆竹分局
    ）報請臺灣桃園地方法院檢察署（下稱桃園地檢署）檢察官
    偵查起訴。
    理  由
一、證據能力：
  (一)按被告以外之人於審判中所在不明而無法傳喚或傳喚不到者
    ，其於檢察事務官、司法警察官或司法警察調查中所為之陳
    述，經證明具有可信之特別情況，且為證明犯罪事實之存否
    所必要者，得為證據，刑事訴訟法第159條之3第3款定有明
    文。經查證人劉永傑經原審合法傳喚、拘提均未到庭，審酌
    其於警詢中所陳述與被告共謀竊盜洪天贈財物之經過，核與
    本案其他事證相符（詳如後述），並於偵訊中經具結後均同
    此證述，應認其於警詢時所為不利被告之陳述具有可信之特
    別情況，且其於警詢中所為之陳述為證明被告犯罪事實存否
    之必要事項，審酌證人劉永傑親身經歷本案犯行發生經過，
    業如前述，是其證詞對認定犯罪事實之存否均有其必要性，
    依刑事訴訟法第159條之3之規定，得為證據。
  (二)按被告以外之人於偵查中向檢察官所為之陳述，除顯有不可
    信之情況者外，得為證據，刑事訴訟法第159條之1第2項定
    有明文。證人劉永傑、陳再復於檢察官偵查中之陳述，查無
    顯不可信之情況，被告及辯護人亦未指出並證明證人劉永傑
    、陳再復之證言有何顯不可信之情況，依刑事訴訟法第159
    條之1第2項規定，上開證人於檢察官訊問時所為之陳述，自
    有證據能力。再現行刑事訴訟法關於行通常審判程序之案件
    ，為保障被告之反對詰問權，復對證人採交互詰問制度，其
    未經詰問者，僅屬未經合法調查之證據，並非無證據能力。
    又未經被告詰問之被告以外之人於偵查中向檢察官所為之陳
    述，依刑事訴訟法第159條之1第2項之規定，原則上屬於法
    律規定為有證據能力之傳聞證據，於例外顯有不可信之情況
    ，始否定其得為證據。是得為證據之被告以外之人於偵查中
    所為之陳述，因其陳述未經被告詰問，應認屬於未經合法調
    查之證據，並非無證據能力，而禁止證據之使用。惟是否行
    使詰問權，屬被告之自由，倘被告於審判中捨棄詰問權，或
    證人客觀上有不能受詰問之情形，自無不當剝奪被告詰問權
    行使之可言（最高法院98年度台上字第6716號判決意旨參照
    ），辯護人固主張證人劉永傑於檢察官訊問時之證述未經對
    質詰問云云，惟證人劉永傑經原審傳喚、拘提均未到，且另
    案經桃園地檢署以99年桃檢朝執甲緝字5008號發布通緝中，
    有臺北縣政府警察局三重分局以99年12月9日北縣警重刑字
    第0990061620號函及證人劉永傑之本院被告全國通緝紀錄表
    在卷可稽，其客觀上有不能受詰問之情形，依上開說明，證
    人劉永傑於檢察官訊問時之證述，自有證據能力。
  (三)被告以外之人於審判外之言詞或書面陳述，除法律有規定者
    外，不得作為證據。被告以外之人於偵查中向檢察官所為之
    陳述，除顯有不可信之情況者外，得為證據。公務員職務上
    製作之紀錄文書、證明文書，除顯有不可信之情況外，亦得
    為證據。又按被告以外之人於審判外之陳述，雖不符刑事訴
    訟法第159條之1至第159條之4之規定，而經當事人於審判程
    序同意作為證據，法院審酌該言詞陳述或書面陳述作成時之
    情況，認為適當者，亦得為證據；當事人、代理人或辯護人
    於法院調查證據時，知有刑事訴訟法第159條第1項不得為證
    據之情形，而未於言詞辯論終結前聲明異議者，視為有前項
    之同意，刑事訴訟法第159條之1、第159條之5第1項、第2項
    分別定有明文。經查，本院所引除上列以外相關之供述或非
    供述證據，並無顯不可信之情況，檢察官、被告於準備程序
    中對本案之供述（除共同被告陳佑在於警詢之陳述外）、非
    供述證據均表示無意見而同意作為證據，審酌各該證據作成
    時之狀況，亦認為適當，依前揭規定，本案相關之供述、非
    供述證據，均有證據能力。
二、訊據被告否認有本件加重竊盜之犯行，辯稱：伊不認識洪天
    贈，亦不知洪天贈出國行程，伊雖曾與劉永傑有電話聯繫，
    係因伊長期在大陸，劉永傑想在中國上海開設餐廳，故向伊
    詢問相關事項云云。經查：
  (一)證人即同案被告劉永傑、陳再復與陳佑在、吳佳澤、鄭志勇
    及劉志良等人乃共同意圖為自己不法之所有，基於接續竊盜
    之犯意聯絡，以附表所示之共犯組合方式，於附表所示時間
    ，以附表所示方式，侵入附表所示地點，竊取如附表所示之
    財物，業經證人陳佑在、吳佳澤、劉永傑、陳再復、鄭志勇
    、劉志良對於上揭事實迭於另案警詢、偵查、原審98年度易
    字第740號、本院98年度上易字第2841號審理（陳佑在於另
    案本院審理中未到庭）均坦承不諱，核與證人即告訴人洪天
    贈、證人即同案被告陳佑在、吳佳澤、劉永傑、陳再復、鄭
    志勇、劉志良之證述相符，另有卷附照片及被害人洪天贈上
    開住處社區大樓錄影監視翻拍畫面、蘆竹分局初步現場勘察
    報告、現場勘察紀錄表、內政部警政署刑事警察局鑑驗書及
    通聯調閱查詢單等各1份（桃園地檢署98年度偵字14923號偵
    查卷(一)第106頁至第206頁、卷(二)第6頁），並有扣案之贓款
    12萬元、開鎖工具5支、自製鑽頭1組、都彭打火機1個、帽
    子1頂、翡翠1顆、茶壺7支、金屬製煙斗5支、象牙製煙斗1
    支、礦石3塊、達摩木雕1尊、玉器1只、神像木雕2尊、告訴
    人洪天贈身分證1張、臺灣土地銀行南崁分行支票19張、臺
    灣土地銀行大安分行存摺1本、第一銀行麗山分行存摺1本、
    臺新銀行大直分行存摺2本及告訴人洪天贈印章2顆等物可資
    佐證，且渠等分別經本院以98年度上易字第2841號判處有期
    徒刑1年4月、1年4月、2年、2年、1年8月、1年7月確定，亦
    有上開判決在卷可稽（見本院卷第26至29頁），足證證人及
    同案被告劉永傑、陳再復、陳佑在、吳佳澤、鄭志勇及劉志
    良等人確有以附表所示共犯組合方式，於附表所示時間，以
    附表所示方式，侵入附表所示地點，竊取如附表所示財物之
    事實，堪予認定。
  (二)又證人即同案被告劉永傑於警詢證稱：「97年底1名楊姓友
    人在臺北市與我見面時，告訴我：他有1名友人與他人有金
    錢上不愉快，而該名他人平常家中保險箱放有3、5百萬元，
    所以該名他人（指楊姓友人之友人）要楊姓友人找人去他家
    偷錢並出氣，故楊姓友人當時要我找會開保險箱的人介紹給
    他認識，要趁他出國時去他家行竊，但因為我不認識有何人
    會偷保險箱，所以沒找人，後來楊姓友人也未再提起此事，
    一直到今年4月中旬，我在臺北市與楊姓友人見面時，他才
    告訴我被害人準備在5月初出國，並要我再幫他找人，之後
    也在臺北市碰到友人陳再復，我並將此事告訴他，陳再復也
    一口答應要找人作案，過了一個禮拜，陳再復回覆我說找到
    人了，接著我也告訴楊姓友人說安排好了，然後楊姓友人於
    5月6、7日左右，帶我到被害人住所社區旁告訴我被害人住
    宅的位置及進出社區的路徑，並交給我1只複製過的門禁感
    應磁卡，且說要我等電話確認犯案的時間，接著於5月10日
    楊姓友人打電話告知我說5月11日可以去犯案了，後來於5月
    11日14時左右，就帶著陳再復及另2名共犯到案發社區旁…
    12日10時許我們4人又到了案發社區…當時我只拿了3,000元
    港幣及6、7包茶葉，其他贓物我不知道他們3人如何分配，
    到了臺北市後，接著去農安街豪爵飯店1樓的房間，找當時
    住宿該處的楊姓友人，並將茶葉及港幣交給他，且告訴他就
    這麼多東西，後來楊姓友人就把3,000元港幣給我。……楊
    慧明就是我所說的楊姓友人，楊慧明有告訴我與被害人有金
    錢上過節之人會與被害人於98年5月10日一起出國，楊慧明
    告訴我門禁磁卡之來源是與被害人一起出國之人複製後交給
    他的……」（見98年度偵字第14923號偵查卷(一)第8至10頁）
    ，並於檢察官訊問時證稱：「（你的消息來源？）97年底有
    位楊姓友人跟我說的，他說他與被害人鬧的不愉快，而且被
    害人家中的保險箱中常放3、4百萬元，問我有沒有認識的朋
    友會開保險箱，趁他出國時去他家偷。（98年5月6日，楊姓
    友人是否帶你到被害人住所社區旁，告訴你進入路徑及位置
    ，並交付你門禁感應器？）是。（後來在98年5月10日，楊
    姓友人打電話給你說，被害人已出國可以犯案了？）是。（
    此人經警調閱0000000000之使用人資料，該人為楊慧明，是
    否即係你所說的楊姓友人？）是。（楊慧明與被害人關係？
    ）不清楚。楊慧明說當日被害人會與他的另外一個友人出國
    。」（見98年度偵字第14923號偵查卷(二)第28、30頁），且
    證人即同案被告陳再復於警詢時亦證稱：「劉永傑告訴我，
    他有一位朋友常去被害人家裡（即失竊地點）泡茶，知道被
    害人有放現金數百萬在家裡的保險箱內，而且知道被害人於
    5月10日要出國，所以劉永傑得知此訊息，要我找人去行竊
    。」云云（見98年度偵字第14923號卷(一)第14頁），及於檢
    察官訊問時結證稱：「（你的消息何來？）劉永傑告訴我裡
    面有個商人要出國，要我找人去偷。…他只說他有個朋友之
    前有去該大樓泡茶。…（當時劉永傑是否有告訴你，他有一
    位朋友常去被害人家中《即桃園縣蘆竹鄉○○路86號及88號
    3樓》泡茶，知道被害人家中保險箱內放有大量現金，而且
    知道被害人於5月10日要出國等情？）劉永傑是這樣說。」
    等語（見98年度偵字第14923號卷(二)第52頁、第54頁、第202
    頁），並依被告楊慧明使用之門號0000000000行動電話通聯
    紀錄觀之，被告於98年5月5日、98年5月7日、98年5月11日
    均有與證人劉永傑所使用之門號0000000000號行動電話聯繫
    之紀錄（見98年度偵字第14923號卷(二)第116至117頁），足
    見被告楊慧明確有與劉永傑謀議召集熟識之慣竊，計畫利用
    洪天贈出國期間入宅行竊，並由被告楊慧明帶同劉永傑前往
    上該社區住處旁，告知洪天贈之住宅位置及進出路徑，且交
    給劉永傑1只複製門禁感應磁釦等事實明確。雖被告辯稱98
    年5月8日至同月11日伊出國不在國內，無法與劉永傑聯絡云
    云；惟被告確於98年5月7日及同月11日曾與劉永傑有電話聯
    繫，此有上開通聯紀錄在卷可參，是被告雖於上開期間出國
    ，惟其亦可以其他電話於國外（或境外）與劉永傑聯繫，且
    亦不能排除其係於98年5月7日或同月11日與劉永傑電話聯繫
    時告知被害人洪天贈之出國期間可下手行竊至明。
  (三)又證人即被害人洪天贈於原審審理時證稱：「（家中如何出
    入？）必須要有磁釦，我的住處總共13層樓，我的房子是該
    棟3樓…這個社區總共將近200戶，差不多有7、8棟，每棟都
    有自己的電梯，且每棟的磁釦不一樣，而且磁釦都是該棟住
    戶才有，從外面要進到社區，最先要進到社區大廳，大廳有
    管理員的警衛室，進到大廳的時候也有門，大廳前面的門也
    要有磁釦，也是住戶用磁釦去感應才能打開大廳的門，進入
    以後就到每棟的樓梯間，樓梯間裡面還要有磁釦，且要用磁
    釦才能感應搭乘電梯，電梯旁邊有安全梯…磁釦是公共區域
    感應用的，進到自己家裡就用鑰匙。（1棟建築物樓梯的磁
    釦是住戶專屬，還是大家都有？）該棟住戶每戶分配6個磁
    釦。（你自己這戶的磁釦都在你身上嗎？）我只有給1個朋
    友，鄭明惠，因為他常常到我家打牌，他說他和朋友進出比
    較方便，要我給他1個磁釦。（磁釦在事發後，有無問過鄭
    明惠磁釦在那邊？）我沒有問，因為在被偷竊期間，鄭明惠
    跟我一起出國…」等語（見原審卷第32頁正、反面），雖證
    人鄭明惠於原審審理時證稱：洪天贈住處樓下要有磁卡感應
    才能進出，每棟磁卡都不一樣，沒有叫「磁釦」的東西，就
    只有一張卡片，洪天贈沒有將其住處之感應卡交給伊，洪天
    贈那樣說應該係記錯了，伊住過該處，管理員都認識伊，會
    幫伊開側門讓伊進入，不需要用磁卡，伊和洪天贈出國的事
    情除旅行社外，應該沒有人知道，被告不知道伊跟洪天贈出
    國，亦不知道也不曾來過伊桃園住處，伊將該住處的房子賣
    掉後，門禁磁卡也交給買方等語（見原審卷第60頁至第61頁
    ），然告訴人洪天贈住處所用之門禁管制磁卡因濫發，經該
    社區住戶所有權人會議決議全面更新，而於95年4月間更改
    感應卡，有薇閣千喜社區管理委員會於100年7月5日函覆本
    院及所附之會議紀錄2份可參，可見告訴人洪天贈之住處門
    禁管制確有更改過，非該社區住戶之外人無法輕易取得，而
    所謂磁卡或磁扣，均為門禁管制所用之感應器，一般人均只
    知可用於設定或解除門禁管制，但其名稱究為磁卡或磁扣，
    則無加以區別之必要，況且磁卡或磁扣，均可經由一般小型
    鎖匙店複製、變更為磁扣或磁卡，此為吾人日常生活經驗可
    得之常識，故究為磁扣或磁卡，並非重要關係事項，而證人
    即鄭明惠之友人尤登魁於本院稱：「（你是否到過洪天贈桃
    園縣蘆竹鄉○○路86號及88號之住處？）幾號我不曉得，但
    是是洪天贈的辦公室。（如何去的？）是鄭明惠帶我去的。
    （是直接進去還是請洪天贈帶你們上去？）通常我們到的時
    候，會打電話給鄭明惠，鄭明惠都比我們先到那裡，然後都
    是由鄭明惠帶我們上去」（見本院卷第101頁反面至第102頁
    ），參酌洪天贈前開所言，從外面要進到洪天贈住處社區後
    ，進入社區大廳，大廳前面的門，要有磁釦去感應才能打開
    大廳的門，進入以後到達每棟的樓梯間，樓梯間裡面還需要
    有磁釦感應才能搭乘電梯，若非鄭明惠持有洪天贈所交付之
    磁釦，鄭明惠應無法帶人到洪天贈3樓住處，足見證人鄭明
    惠確實持有可以感應洪天贈住處社區裡屬於公共區域之磁釦
    ，亦徵證人鄭明惠於原審所述，不足採信。又與洪天贈出國
    者即為鄭明惠，此為洪天贈證述明確，且為鄭明惠所承認，
    故鄭明惠確知洪天贈之出國期間，而據證人即同案被告劉永
    傑於偵查時證稱：楊慧明說當日被害人會與他的另外一個友
    人出國等語（見98年度偵字第14923號偵查卷(二)第30頁），
    即信而有徵，可知被告楊慧明可得明確掌控洪天贈之出國時
    間，俾利計畫利用洪天贈出國期間入其住宅行竊，另由證人
    即同案被告劉永傑上開所證，複製之磁釦是由被告楊慧明所
    交付，而洪天贈已證稱伊僅交付磁釦給鄭明惠使用，足見被
    告楊慧明係由鄭明惠處取得洪天贈上址住處複製之門禁感應
    磁釦，應堪認定。
  (四)雖被告稱伊不認識陳再復、陳佑在、吳佳澤、鄭志勇、劉志
    良等人，伊可與該些共同被告對質，以證明伊之清白云云；
    惟被告係與共同被告劉永傑共謀商議行竊，並告知被害人洪
    天贈住宅所在位置、出入路徑及交付磁扣，並未與其他共犯
    接觸，而共同被告陳再復、陳佑在、吳佳澤、鄭志勇、劉志
    良等人亦僅是劉永傑接觸，均未與被告接觸或聯絡，是本件
    與被告共謀及接觸下手行竊之人，僅有共同被告劉永傑，是
    共同被告陳再復、陳佑在、吳佳澤、鄭志勇、劉志良等人如
    不知或不認識被告，自為可得而知之事項，惟因被告係與劉
    永傑共謀商議行竊，並交付磁扣、告知行竊地點、事後又分
    得部分贓物等情，而劉永傑復與共同被告陳再復、陳佑在、
    吳佳澤、鄭志勇、劉志良等人共同下手行竊，故被告顯係與
    之有犯意之聯絡與行為之分擔甚明；是被告稱可傳訊共同被
    告陳再復、陳佑在、吳佳澤、鄭志勇、劉志良等人對質云云
    ，因本件事證已明，已無必要，附此敘明。
  (五)綜上所述，本案事證明確，被告所辯均非可採，其犯行洵堪
    認定，應依法論科。
三、論罪科刑：
  (一)被告犯罪後，刑法第321條第1項，業於100年1月26日修正公
    布，於100年1月28日生效施行。按修正前刑法第321條第1項
    原規定：「犯竊盜罪而有左列情形之一者，處六月以上、五
    年以下有期徒刑：一、於夜間侵入住宅或有人居住之建築物
    、船艦或隱匿其內而犯之者。二、毀越門扇、牆垣或其他安
    全設備而犯之者。三、攜帶兇器而犯之者。四、結夥三人以
    上而犯之者。五、乘火災、水災或其他災害之際而犯之者。
    六、在車站或埠頭而犯之者。」；修正後刑法第321條第1項
    則規定：「犯竊盜罪而有下列情形之一者，處六月以上、五
    年以下有期徒刑，得併科新臺幣十萬元以下罰金：一、侵入
    住宅或有人居住之建築物、船艦或隱匿其內而犯之者。二、
    毀越門扇、牆垣或其他安全設備而犯之者。三、攜帶兇器而
    犯之者。四、結夥三人以上而犯之者。五、乘火災、水災或
    其他災害之際而犯之者。六、在車站、埠頭、航空站或其他
    供水、陸、空公眾運輸之舟、車、航空機內而犯之者。」，
    比較修正前後之規定，經比較修正前、後之規定，可知刑法
    第321條第1項之法定本刑，修正前並無併科罰金刑部分，修
    正後增列「得併科新臺幣10萬元以下罰金」之規定。又與被
    告之犯行有關之修正前刑法第321條第1項第1款係規定「夜
    間侵入住宅或有人居住之建築物、船艦或隱匿其內而犯之者
    」，修正後不限於「夜間」，而為「侵入住宅或有人居住之
    建築物、船艦或隱匿其內而犯之者」，擴大加重竊盜罪之適
    用範圍，綜合比較之結果，被告所犯上開2罪，自以修正前
    之規定對被告較有利，依刑法第2條第1項前段規定，應適用
    行為時之法律即修正前刑法第321條第1項規定。
  (二)按以自己共同犯罪之意思，參與實施犯罪構成要件以外之行
    為，或以自己共同犯罪之意思，均為共同正犯，業經司法院
    大法官會議以釋字第109號解釋在案。而就竊盜罪而言，行
    為人事前參與盜匪同謀，事後得贓，如係以自己犯罪之意思
    ，推由他人實施，即應認為共同正犯，亦有司法院院字第19
    05號解釋意旨足參。又94年2月2日修正公佈，自95年7月1日
    起施行之刑法第28條雖將「實施」修正為「實行」，排除「
    陰謀共同正犯」與「預備共同正犯」，但仍無礙於「共謀共
    同正犯」之存在（修正理由第2點及最高法院96年台上字第1
    271號、96年台上字第2508號判決意旨參照）。查本件被告
    楊慧明以自己犯罪之意思，與共犯事前同謀而推由劉永傑、
    陳再復、陳佑在、吳佳澤、鄭志勇及劉志良下手行竊，事後
    並由劉永傑處分得贓物，雖未實際從事竊盜罪之構成要件行
    為，惟揆諸前揭說明，仍無礙於犯行之認定。又刑法第321
    條第1項第3款之攜帶兇器竊盜罪，係以行為人攜帶兇器竊盜
    為其加重條件，此所謂兇器，其種類並無限制，凡客觀上足
    對人之生命、身體、安全構成威脅，具有危險性之兇器均屬
    之，且祇須行竊時攜帶此種具有危險性之兇器為已足，並不
    以攜帶之初有行兇之意圖為必要（最高法院79年台上字第52
    53號判例意旨參照）。查未扣案螺絲起子1支及扣案之鐵撬2
    支，為金屬材質，質地堅硬，鐵撬2支長度分別為3尺及2尺
    半（各見98年度偵字第12399號偵查卷(三)第6頁、卷(二)第9頁
    反面、第37頁反面），係被告陳佑在持以鑽挖開告訴人洪天
    贈住處大門鎖頭，業據被告陳佑在於原審98年度易字第740
    號案供述在卷；另未扣案之乙炔2瓶（金屬瓶裝，質地堅硬
    ，長各約35公分、寬各約直徑10公分）及砂輪機1台等，乃
    足以燃燒、破壞告訴人洪天贈所有置於住處之保險箱，亦據
    被告陳佑在、吳佳澤及鄭志勇等供承在卷（見98年度偵字第
    12399號偵查卷(三)第6頁正、反面、第51頁、98年度偵字第12
    959號偵查卷第4、5、16頁），顯見共犯陳佑在、鄭志勇所
    持之螺絲起子1支、鐵撬2支、乙炔2瓶及砂輪機1台等物，客
    觀上皆足對人之生命、身體、安全構成威脅，均係具有危險
    性之兇器無疑。再附加於鐵門上之「掛鎖」，抑係鑲在鐵門
    上之鎖，如係前者，其鎖固屬安全設備；若係後者，該鎖即
    構成門之一部，加以毀壞，則應認係毀壞門扇（最高法院85
    年度台上字第5433號判決意指參照）。查共犯陳佑在係持前
    開螺絲起子1支及鐵撬2支等物，破壞告訴人洪天贈上開住處
    鑲在鐵門上之鎖，致令該鎖之功能盡失後，被告等人接而進
    入告訴人洪天贈上開住處等情，業經被告陳佑在坦認在卷（
    見98年度偵字第12399號偵查卷(三)第6頁、第36頁反面、第51
    頁反面），並有現場照片為證（見98年度偵字第14923號偵
    查卷(一)第167頁），可認共同被告劉永傑、陳再復、陳佑在
    、吳佳澤、鄭志勇、劉志良等人所為自屬毀越門扇無疑。又
    98年5月11日、5月12日桃園地區之日出及日末時間分別為上
    午5時13分、晚間6時30分；上午5時13分、晚間6時31分，足
    徵共同被告劉永傑、陳再復、陳佑在、吳佳澤及鄭志勇於附
    表編號1、2所示之犯罪時間應屬夜間無訛。是核被告所為，
    係犯刑法第321條第1項第4款、第3款、第2款、第1款之結夥
    三人以上、攜帶兇器、踰越門扇、於夜間侵入住宅竊盜罪。
    又共同正犯，係共同實施犯罪行為之人，在共同意思範圍內
    ，各自分擔犯罪行為之一部，相互利用他人之行為，以達其
    犯罪之目的，其成立不以全體均行參與實施犯罪構成要件之
    行為為要件。如行為人以自己共共同犯罪之意思，事前同謀
    ，而由其中一部分人實行犯罪之行為者，亦應認為共同正犯
    ，使之對於全部行為所發生之結果，負其責任。而刑法分則
    或刑法特別法中規定之結夥二人或三人以上之犯罪，固應以
    在場共同實施或在場參與分擔實施犯罪之人為限，不包括同
    謀共同正犯在內。但如同謀共同正犯與其他共犯間共謀之犯
    罪，參與實施犯罪之人數，已合於刑法或其特別法規定之結
    夥二人或三人以上之人數時，依共同正犯應就全部犯罪結果
    共負責任之理論，同謀共同正犯，仍應與其他共同正犯負相
    同之刑責。本件被告楊慧明雖未至被害人住處下手行竊，惟
    其他共犯劉永傑、陳再復、陳佑在、吳佳澤、鄭志勇、劉志
    良下手實施竊盜之際，已逾三人以上，業據本院認定如上，
    是依上開說明，被告亦構成「結夥三人竊盜」之加重事由。
    被告與劉永傑、陳再復、陳佑在、吳佳澤、鄭志勇及劉志良
    等人，先後於如附表編號1至5所示5次加重竊盜犯行，於98
    年5月11日下午2時許至98年5月13日下午6時許，均在同一地
    點即告訴人洪天贈之上開住處所為，堪認其等係於密切接近
    之時地實施，且均侵害告訴人洪天贈之同一財產法益，各行
    為之獨立性極為薄弱，依一般社會健全觀念，在時間差距上
    ，難以強行分開，在刑法評價上，以視為數個舉動之接續施
    行，合為包括之一行為予以評價，較為合理，應成立接續犯
    （最高法院86年台上字第3295號判例意旨參照）。又被告與
    陳佑在、吳佳澤、鄭志勇如附表編號2所示部分，因該陳佑
    在、吳佳澤、鄭志勇等人無法打開告訴人洪天贈之保險箱而
    致該次之加重竊盜犯行未能完成，雖未遂，惟被告與陳佑在
    、吳佳澤及鄭志勇同一之加重竊盜部分則已既遂，屬接續犯
    而為實質上一罪，自無從分割各別論擬，均應論以情節較重
    之加重竊盜罪既遂一罪。被告楊慧明與劉永傑、陳再復、陳
    佑在、吳佳澤、鄭志勇、劉志良間，就上開犯行有犯意聯絡
    及行為分擔，均為共同正犯。
四、原審未詳予勾稽，遽為被告楊慧明無罪之判決，尚有未洽。
    檢察官上訴以此指摘原判決不當，其上訴為有理由，原判決
    既有上開可議之處，自無可維持，應由本院撤銷改判，爰審
    酌被告與劉永傑、陳再復、陳佑在、吳佳澤、鄭志勇、劉志
    良間等共同竊取告訴人洪天贈之財物甚多，事後未與告訴人
    和解或賠償，又依其等作案方式，係有計劃之闖空門，對於
    同一被害人，接續5次之加重竊盜犯行，對被害人財物搜括
    殆盡，所生危害甚鉅，衡酌被告不思以正常管道賺取財物，
    以此竊盜行徑為之，於案件審理中否認犯行，未見悔悟之心
    ，及其犯罪之動機、目的、生活狀況、智識程度等一切情狀
    ，量處如主文所示之刑，以示公允。扣案之鐵撬2支及未扣
    案之螺絲起子1支、乙炔2瓶及砂輪機1台，分屬共同被告陳
    佑在、鄭志勇所有，並為共犯用以犯本件加重竊盜案件所用
    之物，螺絲起子1支、乙炔2瓶及砂輪機1台，雖未扣案，但
    並無事證認已滅失，應與扣案之鐵撬2支一併依刑法第38條
    第1項第2款規定，宣告沒收之。另扣案之開鎖工具5支、自
    製鑽頭1組、門號0000000000、0000000000、0000000000號
    行動電話3支（各含SIM卡1枚）雖屬共同被告陳佑在所有，
    然非被告等人用以犯本件竊盜案件所用之物，亦非違禁物；
    扣案之12萬元（仟元鈔共120張）、都彭打火機1個、帽子1
    頂、翡翠1顆、茶壺7支、金屬製煙斗5支、象牙製煙斗1支、
    礦石3塊、達摩木雕1尊、玉器1只、神像木雕2尊、被害人洪
    天贈身分證1張、臺灣土地銀行南崁分行支票19張、臺灣土
    地銀行大安分行存摺1本、第一銀行麗山分行存摺1本、臺新
    銀行大直分行存摺2本及洪天贈印章2顆屬被害人洪天贈所有
    ，業經被害人洪天贈領回，亦非違禁物，均不另為沒收宣告
    之諭知，附此敘明。
據上論斷，應依刑事訴訟法第369條第1項前段、第364條、第299
條第1項前段，刑法第2條第1項前段、第28條、修正前刑法第321
條第1項第1款、第2款、第3款、第4款、第38條第1項第2款，判
決如主文。
本案經檢察官鄭富銘到庭執行職務。
中    華    民    國   100    年    9     月    21    日
                  刑事第十一庭  審判長法  官  許宗和
                                      法  官  趙功恆
                                      法  官  潘進柳
以上正本證明與原本無異。
不得上訴。
                                      書記官  任正人
中    華    民    國   100    年    9     月    21    日
附錄：
本案論罪科刑法條全文
中華民國刑法第321條（加重竊盜罪）
犯竊盜罪而有左列情形之一者，處6月以上、5年以下有期徒刑：
一、於夜間侵入住宅或有人居住之建築物、船艦或隱匿其內而犯
    之者。
二、毀越門扇、牆垣或其他安全設備而犯之者。
三、攜帶兇器而犯之者。
四、結夥三人以上而犯之者。
五、乘火災、水災或其他災害之際而犯之者。
六、在車站或埠頭而犯之者。
前項之未遂犯罰之。
附表：
┌──┬───┬────┬──────┬──────┬───┬────────┬──────────┐
│編號│ 共犯 │  時間  │    地點    │   手段     │被害人│   竊得物品     │    分工方式        │
│    │      │        │            │            │      │                │                    │
├──┼───┼────┼──────┼──────┼───┼────────┼──────────┤
│ 1  │劉永傑│98年5 月│桃園縣蘆竹鄉│以螺絲起子1 │洪天贈│洋酒、香菸、茶葉│陳再復及劉永傑在社區│
│    │陳再復│11日下午│五福路86號及│支及鐵撬2支 │      │等物品          │外公園內把風等待，並│
│    │陳佑在│2 時許至│88號3樓     │毀越鐵門（毀│      │                │由陳再復隨時以手機與│
│    │吳佳澤│晚上8 時│            │損部分，未據│      │                │陳佑在聯繫，後來4人 │
│    │      │許      │            │告訴）後進入│      │                │將贓物搬上車後逃逸。│
│    │      │        │            │行竊        │      │                │                    │
├──┼───┼────┼──────┼──────┼───┼────────┼──────────┤
│ 2  │陳佑在│98年5 月│同上        │利用上開鐵門│同上  │                │陳佑在、吳佳澤及鄭志│
│    │吳佳澤│12日凌晨│            │已遭毀壞之情│      │                │勇3人企圖燒開保險箱 │
│    │鄭志勇│2時 至4 │            │狀進入行竊，│      │                │，但燒了1個小時仍未 │
│    │      │時30分許│            │並攜帶乙炔。│      │                │打開而離去。        │
├──┼───┼────┼──────┼──────┼───┼────────┼──────────┤
│ 3  │劉永傑│98年5 月│同上        │利用上開鐵門│同上  │人民幣2 萬元、茶│陳再復及劉永傑在社區│
│    │陳再復│12日上午│            │已遭毀壞之情│      │葉20幾包、白金煙│外公園內把風等待，並│
│    │陳佑在│9時50 分│            │狀，攜帶砂輪│      │斗、番刀、港幣  │由陳再復隨時以手機與│
│    │吳佳澤│許至中午│            │機1 台進入行│      │3000 元 、身分證│陳佑在聯繫，後來4人 │
│    │      │12 時 許│            │竊。並以98年│      │、土地銀行支票19│將左列贓物搬上車後逃│
│    │      │        │            │5 月11日晚間│      │張、土地銀行存摺│逸。另陳佑在與吳佳澤│
│    │      │        │            │留置於現場之│      │1 本、第一銀行存│雖以左列方式打開保險│
│    │      │        │            │鐵撬2 支及攜│      │摺1 本、台新銀行│箱並發現保險箱內有現│
│    │      │        │            │帶之砂輪機打│      │存摺2 本、印章2 │有現金新臺幣280 萬元│
│    │      │        │            │開保險箱（毀│      │顆等物          │，惟因陳佑在與吳佳澤│
│    │      │        │            │損部分，未據│      │                │商議共同獨吞該新臺  │
│    │      │        │            │告訴）。    │      │                │幣280 萬元，陳佑在與│
│    │      │        │            │            │      │                │吳佳澤即商議先將保險│
│    │      │        │            │            │      │                │箱內之現金共新臺幣  │
│    │      │        │            │            │      │                │280 萬元及翡翠戒指1 │
│    │      │        │            │            │      │                │只（68克拉）留置於保│
│    │      │        │            │            │      │                │險箱內，嗣後再返回現│
│    │      │        │            │            │      │                │場取出共同獨吞。    │
│    │      │        │            │            │      │                │                    │
├──┼───┼────┼──────┼──────┼───┼────────┼──────────┤
│ 4  │陳佑在│98年5 月│同上        │利用上開鐵門│同上  │保險箱內之現金共│陳佑在與吳佳澤返回現│
│    │吳佳澤│12日下午│            │已遭毀壞之情│      │新臺幣280 萬元及│場將上午以發現之現金│
│    │      │1時 許至│            │狀進入行竊。│      │翡翠戒指1 只（68│新臺幣280 萬元及翡翠│
│    │      │2時 許  │            │            │      │克拉）          │戒指1 只取出，由陳佑│
│    │      │        │            │            │      │                │在分得新臺幣140 萬元│
│    │      │        │            │            │      │                │及翡翠戒指1 只，吳佳│
│    │      │        │            │            │      │                │澤分得新臺幣140 萬元│
│    │      │        │            │            │      │                │。                  │
├──┼───┼────┼──────┼──────┼───┼────────┼──────────┤
│ 5  │陳佑在│98年5 月│同上        │利用上開鐵門│同上  │神像木雕2 尊、聚│因陳佑在發現被害人洪│
│    │吳佳澤│13日下午│            │已遭毀壞之情│      │寶盆、銅壺、都彭│天贈尚未返回上開住處│
│    │鄭志勇│4時 許至│            │狀進入行竊。│      │打火機1個 、古董│，便與吳佳澤、鄭志勇│
│    │劉志良│晚上6 時│            │            │      │、茶壺7隻 、金屬│等人，邀集有竊盜共同│
│    │      │許      │            │            │      │製煙斗5支 、象牙│犯意之劉志良前往洪天│
│    │      │        │            │            │      │製煙斗1支 、礦石│贈住處內行竊及搬運左│
│    │      │        │            │            │      │3 塊、達摩木雕1 │列物品。由鄭志勇控制│
│    │      │        │            │            │      │尊、玉器1 只、帽│停車場出入口之鐵捲門│
│    │      │        │            │            │      │子1 頂等物品    │，再由吳佳澤負責攔停│
│    │      │        │            │            │      │                │彭昌陵所駕駛之車號  │
│    │      │        │            │            │      │                │163-XR號計程車駛入地│
│    │      │        │            │            │      │                │下停車場內，4 人將贓│
│    │      │        │            │            │      │                │物搬運上車後離去。  │
└──┴───┴────┴──────┴──────┴───┴────────┴──────────┘